# 母子公司土地交易涉及合并抵消

提问人：shidongliu3 时间：2013-11-27 11:33:21
不考虑其他业务，母公司向子公司转让土地使用权，缴纳土地增值税是否涉及合并抵消 案例：母公司原取得土地支付土地出让金 20万，销售给子公司 100 万，缴纳土地增值税 50 万（母公司已支付税金） 1 ）如果抵消土地增值税 借：主营业务收入 100 贷：主营业务成本 20 营业税金及附加 50 存货 30 分析：就上述经济业务，经济总流出是土地增值税 50 万，存货增加 50 万，合并报表体现利润为 0 ； 2 ）不抵消土地增值税 借：主营业务收入 100 贷：主营业务成本 20 存货 80 分析：就上述经济业务，经济总流出是土地增值税 50 万，存货未变化，合并报表体现利润为-50；
上述做法哪个更具经济实质，好像目前没有抵消土地增值税的准则提示，我想应该也是不抵消土地增值税；但总觉得抵消土地增值税更具经济实质，经济总流出 50 万使得土地价值增加 50 万更合理些。 求高人指点迷津。

回答人：chenyiwei
由于土地增值税采用按照增值额乘以税率确定应纳税额的方式，由于母公司已缴纳土地增值税，相应增加的成本在子公司后续再缴纳土地增值税时是可以作为扣除项目的。相应地，如果子公司预计在可预见的未来很可能会对外转让该土地使用权，则抵销分录应为：
借：主营业务收入 100 贷：主营业务成本 20 存货 80 借：其他流动资产或其他非流动资产 50 贷：营业税金及附加 50上述其他流动或非流动资产在后续子公司土地出售时转入合并报表层面的营业税金及附加。
如果在可预见的未来无对外出售该土地的计划，则抵销分录为： 借：主营业务收入 100 贷：主营业务成本 20 存货 80借：管理费用 50 贷：营业税金及附加 50

提问人：hcl1986 时间：2013-11-27 19:52:18
陈版，"由于母公司已缴纳土地增值税，相应增加的成本在子公司后续再缴纳土地增值税时是可以作为扣除项目的"有相关的文件吗？

回答人：chenyiwei
根据土地增值税扣除项目的规定应可得出这一结论。

提问人：hcl1986 时间：2013-11-28 08:06:18
陈版，母公司已缴纳的土地增值税只能作为子公司计算土地增值税时的扣除项目，而不是可以直接抵减子公司应交的增值税，直接以母公司交纳的土地增值税计入“其他流动资产或其他非流动资产 ”是否准则？

回答人：chenyiwei
母公司已缴纳土地增值税的基础是土地的增值额，而这部分增值额构成了子公司个别报表层面土地使用权取得成本的一部分，子公司后续对外出售土地或者开发产品时，这部分增值额可以计入扣除项目，从而减少了子公司未来出售土地或者开发产品时应缴纳的土地增值税，起到抵税的效果，与企业所得税就合并报表中未实现交易损益确认递延税款的原理类似。当然，由于土地增值税采用超率累进税率，因此计算未来可抵减的应纳税额时可能会比采用单一比例税率的企业所得税更复杂。

提问人：hcl1986 时间：2013-11-28 10:15:00
案例中如果子公司预计在可预见的未来很可能会对外转让该土地使用权时 “未来可抵减的应纳税额”可能难以准确计算，是不是不符合“可以可靠计量”的资产计量原则，在合并层面不应当确认资产呢？

回答人：chenyiwei
不一定需要 100 ％的准确计算，只要能合理预见到现在的已缴纳税额在未来子公司出售土地时可以获得全额抵减即可。这应该还是容易做到的。 例如，母公司土地成本为 600 ，内部交易卖给子公司 800 ，子公司对外销售价格为 1200 （为了简化起见，不考虑其他扣除项目），则母公司的增值额为 200 ，子公司后续对外出售时，合并报表层面的整体增值额为 600 ，但实际上子公司自身的增值额只有400 ，并且只需要就该 400 的增值额计算缴纳土地增值税即可，因此还是基本可以确定母公司就 200 的增值额缴纳的土地增值税在下一环节是可以抵减的。这与所得税会计中合并报表层面就内部交易损益确认递延所得税的原理一致。